【裁判字號】    97,消債更,1418
【裁判日期】    971121
【裁判案由】    聲請更生程序
【裁判全文】
臺灣高雄地方法院民事裁定          97年度消債更字第1481號
聲  請  人  甲○○
上列當事人聲請消費者債務清理事件，本院裁定如下：
    主  文
債務人甲○○自中華民國九十七年十一月二十一日下午四時起開
始更生程序。
命司法事務官進行本件更生程序。
    理  由
一、按債務人對於金融機構因消費借貸、自用住宅借款、信用卡
    或現金卡契約而負債務，在聲請更生或清算前，應提出債權
    人清冊，以書面向最大債權金融機構請求協商債務清償方案
    並表明共同協商之意旨。自債務人提出協商請求之翌日起逾
    三十日不開始協商，或自開始協商之翌日起逾九十日協商不
    成立，債務人得逕向法院聲請更生或清算。又法院開始更生
    程式之裁定，應載明其年、月、日、時，並即時發生效力。
    次按法院裁定開始更生或清算程式後，得命司法事務官進行
    更生或清算程式，必要時得選任律師、會計師或其他適當之
    自然人或法人一人為監督人或管理人。消費者債務清理條例
    第151 條第1 項、第153 條、第45條第1 項、第16條第1 項
    分別定有明文。
二、本件債務人主張：伊每月收入約為22,000元至36,000元間浮
    動，扣除每月必要之交通、膳食、電信費用、勞健保及稅賦
    等必要生活費支出約18,000元，聲請人父母之扶養費10,000
    元，合計約為28,000元；核聲請人之債務總額為813,425 元
    ，端靠聲請人之薪水，顯難支付如此龐大之還款金額；經聲
    請人提出債權人清冊向最大債權銀行中國信託商業銀行提出
    協商之申請，中國信託商業銀行先是以聲請人協商文件之不
    備，要求聲請人補正，聲請人依要求補正後，中國信託商業
    銀行仍以申請文件不齊為名駁回聲請人之聲請。復因本院之
    要求，聲請人於97年7 月上旬再度補齊資料要求中國信託商
    業銀行在開協商之大門，惟該行仍對聲請人之請求不予理會
    ，故聲請人不得已僅得以「聲請人協商之申請30日內未與聲
    請人開始協商」為由，依法向本院聲請開始更生程序，以期
    早日免除背負龐大債務之苦經法院裁定開始清算程序或宣告
    破產，爰向本院聲請更生等語。
三、經查：
  (一)按債務人對於金融機構因消費借貸、自用住宅借款、信用卡
    或現金卡契約而負債務，在聲請更生或清算前，應提出債權
    人清冊，以書面向最大債權金融機構請求協商債務清償方案
    並表明共同協商之意旨；自債務人提出協商請求之翌日起逾
    30日不開始協商，或自開始協商之翌日起逾90日協商不成立
    ，債務人得逕向法院聲請更生或清算；有消費者債務清理條
    例第151 條第1 項、第153 條明文。查本案中，聲請人業已
    踐履前置協商程序，惟最大債權銀行經聲請人請求開始前置
    協商，惟最大債權銀行於接到申請30日內並未開始協商，有
    向對大債權銀行請求協商申請之存證信函及掛號郵件收件回
    執在卷可稽，故聲請人方向本院提出更生之聲請，合先敘明
    。
  (二)債務人所主張之上開事實，業據提出聲請人及其父母之財產
    歸屬資料清單及95、96年所得資料清單、金融聯合徵信中心
    之債權人清冊、財產及收入狀況說明書、聲請人之債權人清
    冊、勞健保投保資料、全戶戶籍謄本等文件、向對大債權銀
    行請求協商申請之存證信函與協商必要文件，以及掛號郵件
    收件回執、聲請人之薪資單、生活費、交通費、水電費收據
    、電信費收據、有線電視費收據收據等文書為證。
  (三)聲請人主張其向中國信託商業銀行提出協商之申請，經中國
    信託商業銀行要求補正資料後，聲請人依該補正函示所示，
    將必要資料備妥寄予中國信託商業銀行，中國信託商業銀行
    仍以聲請人未補正為由駁回聲請人之聲請。又聲請人於7 月
    上旬應本院要求，再次將協商文件寄至中國信託商業銀行要
    求開啟協商，為該行仍遲遲不予聲請人展開協商，故依法提
    出更生之聲請等語，有聲請人97年5 月7 日（本院卷第6 、
    7 頁）、5 月12日（本院卷第8 至10頁）、7 月9 日存證信
    函（本院卷第64至73頁）為證，雖中國信託商業銀行陳報曰
    ：「本行於97年5 月20日上午10點59分聯絡債務人並請其補
    齊文件，債務人亦同意於97年5 月23日前補齊文件，然遲至
    5 月27日其仍未補其文件，本行終以無法確認債務人協商意
    願退件結案，本行雖於同年8 月5 日收受債務人債務人際發
    之缺件，然該案已告結案，債務人必須再重新申請方得再為
    開始。」惟查聲請人於97年7 月9 日所寄出之存證信函，其
    中之內容係以中華民國銀行公會所制訂之『「消費者債務清
    理例」債務人向最大債權金融機構辦理前置協商申請書』為
    內容寄出，故縱採上開中國信託商業銀行之言，聲請人於5
    月間所寄出之聲請雖有文件上之欠缺而遭結案，中國信託商
    業銀行於7 月10日收到聲請人寄出之上開申請函，自屬聲請
    人要求前置協商程序之再開，中國信託商業銀行於收到該申
    請書後30日內，並無與聲請人展開協商之動作，聲請人自得
    向本院提出更生之聲請。
  (四)又本院因最大債權銀行中國信託商業銀行拒絕聲請人之前置
    協商，本院依法允許其聲請人之更生聲請，僅係希望能於聲
    請人及債權銀行間成立一合理之協商方案，並非允許聲請人
    藉更生程序脫免債務。故就聲請人主張之每月必要花費，應
    予做合理之限縮，查聲請人主張必要生活費用為每月18,000
    元，顯逾內政部社會司所頒佈之每人每月最低生活費，故逾
    此範圍之部分之請求，本院以為不應予以許可。聲請人又主
    張其有扶養其父母之情事，然查聲請人其父母95、96 年 之
    所得清單及財產歸戶證明，聲請人之父有房屋3 棟、土地6
    筆、汽車1 部、投資3 筆，且其95、96年之前收入分別為83
    1,528 元及403,844 元；又聲請人之母有房屋及土地各1 筆
    、汽車2 部、投資3 筆，95、96年度之年收入分別為131,03
    0 元及21,198元，聲請人主張其有給予其父母每月5,000 元
    之扶養費，本院以為聲請人之父母尚足自給，毋須聲請人扶
    養，故聲請人之扶養費部分請求，實礙難准許。
四、聲請人依消費者債務條例第151 條第1 項之規定，向最大債
    權銀行即中國信託商業銀行提出前置協商之聲請，為最大債
    權銀行接到聲請人之申請後30日內不開始協商，依消費者債
    務清理條例第153 條之規定，聲請人自得向本院聲請更生程
    序之進行。此外，本件又查無債務人有消費者債務清理條例
    第6 條第3 項、第8 條或第46 條 各款所定駁回更生聲請之
    事由存在，則債務人聲請更生，應屬有據；並依上開規定命
    司法事務官進行本件更生程式，爰裁定如主文。
中    華    民    國    97    年    11    月    21    日
                  臺灣高雄地方法院鳳山分庭
                          法  官  何悅芳
上為正本係照原本作成。
本件不得抗告。
本裁定已於97年11月21日下午4時公告。
 中    華    民    國  97     年    11    月    21    日
                          書記官  洪嘉慧


司法院資訊處製作；財團法人民間司法改革基金會備份。
